【裁判字號】    94,中簡上,738
【裁判日期】    950126
【裁判案由】    傷害等
【裁判全文】
臺灣臺中地方法院刑事判決           94年度中簡上字第738號
上  訴  人  甲○○
選任辯護人  徐明珠律師
            林更穎律師
上列上訴人因傷害等案件，不服本院台中簡易庭94年度中簡字第
2523 號中華民國94年10月27日第一審簡易判決（聲請案號：台
灣台中地方法院檢察署94年度偵字第9230號），提起上訴，本院
判決如下：
    主    文
上訴駁回。
甲○○緩刑貳年。
    犯罪事實及理由
一、甲○○與丁○○係夫妻關係，兩人於民國94年5月10日上午
    10時30分許，在台中市北屯區舊社里舊社巷64之3號住所，
    因細故發生爭吵，甲○○竟基於傷害人身體之犯意，與丁○
    ○徒手互毆，致丁○○受有右手多處挫傷瘀青、鼻、手擦傷
    等傷害。嗣甲○○另基於恐嚇之犯意，於同日晚間接送女兒
    就醫途中購買西瓜刀1把，返家後，於同日20時許，手持該
    西瓜刀對丁○○恐嚇稱：「以後不要再傷我的心，不然以後
    發生什麼事沒有人曉得」等語，致丁○○心生畏懼，足生危
    害於丁○○之安全。
二、上訴人即被告甲○○上訴意旨略以：94年5月10日上午，伊
    與員工丙○○交談，告訴人丁○○即自身後大聲叫罵，並先
    出手毆打，伊為求自衛，反手阻擋，手上配戴之不鏽鋼錶鍊
    始刮傷告訴人鼻子，因此告訴人鼻部擦傷，實因伊舉手阻擋
    之正當防衛行為所致；又當天晚上在家將水果刀拿出來是要
    確定一下有沒有買到不好的刀子，跟告訴人講那些話，是基
    於擔憂告訴人漸常為暴力行為，夫妻感情將更加淡薄，並無
    恐嚇之意云云。惟查：
  (一)上開犯罪事實，業據告訴人於警詢及偵訊中指述甚詳，核與
    證人乙○○於本院證述：「被告過來跟我們講話，丁○○誤
    會被告可能跟我們講什麼，就跟被告說，不要跟小姐講些有
    的沒的，後來兩個人發生口角，相互都有動手打架，我當時
    有看到丁○○鼻樑受傷，我跟丙○○分別將被告及丁○○拉
    開，被告跟丁○○還在那裡鬥嘴‧‧‧當時是兩個人打架，
    都有出手‧‧‧當天晚上有看到被告接她女兒下課回來，就
    叫女兒先回房間，後來我有看到被告從機車上拿下1支水果
    刀，當時丁○○在前面看電視，我在他後方的辦公桌，看到
    被告把水果刀拿起來，水果刀原本用盒子裝著，被告將水果
    刀抽出來拿在手上，另一隻手指著丁○○說『你以後講話不
    要傷我的心』‧‧‧丁○○站起來，兩個人站著相隔一段距
    離，都沒有講話，之後被告將刀子收下來，丁○○才打電話
    給他姑姑，請他姑姑報警，並直接帶警察過來‧‧‧被告是
    刀鋒向上將刀舉到耳朵邊」等語相符，並有聯安醫院出具之
    診斷證明書1紙在卷及西瓜刀1支扣案可資佐證。
  (二)被告雖辯稱：告訴人受有鼻部擦傷係因伊正當防衛阻擋所致
    云云，惟按正當防衛必須對於現在不法之侵害始得為之，侵
    害業已過去，即無正當防衛可言。至彼此互毆，又必以一方
    初無傷人之行為，因排除對方不法之侵害而加以還擊，始得
    以正當防衛論。被告與告訴人當時均有出手毆打對方一節，
    業據證人乙○○證述明確，且告訴人所受傷害除鼻部擦傷外
    ，尚有右手多處挫傷瘀青及手部擦傷等傷害，顯非僅遭被告
    配戴之首飾刮傷，堪認被告有傷害告訴人之行為，非基於防
    衛意思之單純防衛行為，揆諸首揭說明，自不得主張正當防
    衛。
  (三)被告又辯稱拿出水果刀是為確認商品品質，講「以後不要再
    傷我的心，不然以後發生什麼事沒有人曉得」等話，是擔憂
    夫妻感情會日益淡薄，並無恐嚇之意云云，惟查，若僅為確
    認商品品質，被告實無面向告訴人，並將刀舉至耳旁之必要
    ，況參酌告訴人隨即通知親友報警之舉動，顯見告訴人已因
    被告之行為、言語心生畏懼。綜上所述，被告所辯，要屬事
    後卸責之詞，不足採信，本案事證明確，被告犯行足堪認定
    。
三、核被告所為，係犯刑法第277條第1項之傷害罪及同法第305
    條之恐嚇罪。被告所犯上開二罪，犯意各別，罪名互異，應
    予分論併罰。從而原審依刑法第277條第1項、第305條、第4
    1條第1項前段、第51條第6款，罰金罰鍰提高標準條例第1條
    前段、第2條，就傷害部分判處被告拘役40日，恐嚇部分判
    處被告拘役30日，並定執行刑拘役60日，及諭知如易科罰金
    ，以300元折算1日，且以扣案之西瓜刀1支係被告所有供犯
    恐嚇罪所用之物，依刑法第38條第1項第2款之規定，宣告沒
    收，其認事用法並無不當，量刑亦屬妥適，被告上訴意旨否
    認犯罪，指摘原判決不當為無理由，應予駁回。末查被告前
    未曾受有期徒刑以上刑之宣告，此有台灣高等法院被告前案
    紀錄表及台灣台中地方法院檢察署刑案資料查註紀錄表各1
    份附卷可稽，其因一時失慮致罹刑典，經此起訴審判，當知
    所警惕，信無再犯之虞，且告訴人亦因與被告發生本件互毆
    行為，經本院核發94年度家護字第694號通常保護令，命告
    訴人不得對被告實施身體或精神上不法侵害之行為，及不得
    直接或間接對被告為騷擾行為，業據本院調閱上開聲請通常
    保護令卷宗查閱屬實，再參酌告訴人所受之傷勢，認所宣告
    之刑以暫不執行為適當，爰併諭知緩刑二年，以啟自新。
據上論斷，應依刑事訴訟法第455條之1第1項、第3項、第368條
，刑法第74條第1款，判決如主文。
中    華    民    國    95    年    1     月    26    日
                  刑事第二庭    審判長法  官  蔡名曜
                                      法  官  林金灶
                                      法  官  陳姵君
上正本證明與原本無異。
本件不得上訴。
                                      書記官  莊金屏
中    華    民    國    95    年    1     月    26    日
附錄本案論罪科刑法條全文
中華民國刑法第277條第1項
傷害人之身體或健康者，處三年以下有期徒刑、拘役或一千元以
下罰金。
中華民國刑法第305條
以加害生命、身體、自由、名譽、財產之事，恐嚇他人致生危害
於安全者，處二年以下有期徒刑、拘役或三百元以下罰金。


司法院資訊處製作；財團法人民間司法改革基金會備份。
